【裁判字號】    95,簡上,70
【裁判日期】    950516
【裁判案由】    詐欺
【裁判全文】
臺灣桃園地方法院刑事判決              95年度簡上字第70號
上  訴  人  臺灣桃園地方法院檢察署檢察官
被      告  乙○○
上列上訴人因被告詐欺案件，不服本院刑事庭94年度桃簡字第18
45號，中華民國94年12月30日第一審刑事簡易判決（聲請簡易判
決處刑案號：94年度偵緝字第516 號），提起上訴，本院合議庭
為第二審判決如下：
    主  文
上訴駁回。
    事  實
一、乙○○於民國88年間，因妨害風化案件，經本院判處有期徒
    刑6 月，如易科罰金，以300 元折算1 日確定，於90年8 月
    17日易科罰金執行完畢。又於88年間，因妨害名譽案件，經
    臺灣板橋地方法院判處罰金1 千元（銀元），如易服勞役，
    以300 元折算1 日確定，於90年8 月28日執行完畢。復於91
    年間，因違反動產擔保交易法案件，經本院判處有期徒刑3
    月，如易科罰金，以300 元折算1 日確定，於92年3 月17日
    易科罰金執行完畢。猶不知惕勵，其竟意圖為自己不法之所
    有，基於詐欺取財之犯意，於92年3 月16日，向住於苗栗縣
    卓蘭鎮○○路70號之甲○○欲訂購VCD 光碟共4 萬6 千片，
    價格新台幣（下同）35萬元，甲○○表明須支付現金始願交
    易，乙○○佯稱願以現金交易云云，請甲○○速將貨品送至
    其位於桃園縣桃園市○○路1000之1 號之住處。甲○○即於
    同日14時許將貨品送往該址，惟乙○○拖延至同日16時許，
    始出面點貨。乙○○明知其前向柳美滿承租之桃園縣桃園市
    ○○○街184 號房屋及向廖文誠承租之桃園縣桃園市○○○
    街226 號房屋，均早已終止租約遷離，其當時已不在上開二
    址經營老世達百貨批發商行，竟向甲○○再佯稱：銀行已下
    班，無法領現金，請先將貨品卸下，其有2 張支票可供擔保
    ，俟明、後天再行將支票換回，其有好幾家店面在營業云云
    ，並拿出其名義，分別載有其在桃園縣桃園市○○○街184
    號及桃園縣桃園市○○○街226 號經營老世達百貨批發商行
    之2 種型式名片3 張，及發票人為陳淑青、發票日為92年4
    月23日、付款人為台北銀行西松分行、面額15萬1 千元、票
    據號碼HS0000000 號之支票；發票人為琨楊企業有限公司、
    發票日為92年4 月8 日、付款人為華僑銀行城東分行、面額
    19 萬5千元、票據號碼AA0000000 號之支票各1 張交付予甲
    ○○，繼向甲○○佯稱：老世達百貨批發商行是其開的，小
    姐下班了，明日你拿該2 張支票至上址其住處，其將以現金
    換回該2 張支票云云，使甲○○信以為真而陷於錯誤，將上
    開貨品VCD 光碟共4 萬6 千片卸下交付予乙○○。得手後，
    其即離開上開處所，並將其中VCD 光碟2 萬餘片，以26萬元
    價格出售予住於桃園縣平鎮市○○街39號之余美雪，乙○○
    並取得余美雪所付現金20餘萬元。其餘VCD 光碟則於92年3
    、4 月間，陸續出售予不詳姓名之客戶，該等客戶並已支付
    價款予乙○○。甲○○於94年3 月17日再至上址欲以上開2
    張支票向乙○○換現金時，已找不到乙○○，電話亦無人接
    聽，其至名片上所載上開地址找尋，亦無該老世達百貨批發
    商行之店，嗣上開支票屆期提示亦以存款不足及拒絕往來遭
    退票。甲○○見狀始知受騙。
二、案經甲○○訴請臺灣桃園地方法院檢察署檢察官發交桃園縣
    政府警察局桃園分局調查後報請該署檢察官偵查後聲請以簡
    易判決處刑。
    理  由
一、被告乙○○於檢察官訊問及原審本院訊問時先後坦承其於前
    揭時、地，有以前開價格向告訴人甲○○購買上開VCD 光碟
    ，且其有將上開名片交予告訴人，而該老世達百貨批發商行
    未辦理營利事業登記，告訴人將貨送至其上開住處，其曾租
    過上開名片上所載之二址，另其有將所購之VCD 光碟片出售
    ，出售予大姐（即余美雪）20餘萬元，有拿到部份現金。其
    餘則賣給其他客戶，客戶有付錢，係在進貨後1 個半月內賣
    完等情，雖其於檢察官訊問及原審本院訊問時先後辯稱：因
    為客戶的票退票，其才未付款。其當時店面在文中路173 號
    或171 號，店面是租的云云。並矢口否認有何詐欺之犯意，
    與不法所有之意圖。惟查：
（一）上揭事實業據告訴人具狀及於警詢、原審本院訊問時指述
      甚詳，且經證人余美雪於原審本院訊問時結證稱：其於前
      開時、地，有向被告購買VCD 光碟2 萬多片，總價26萬元
      ，其中2 萬多元還是3 萬元是抵債的，其餘付現金給被告
      。我拿2 次10萬元給被告，我老公再拿2 、3 萬元給被告
      等語在卷（見原審94年10月7 日訊問筆錄），復有上開支
      票與退票理由單影本各2 紙、上開名片影本3 張（計2 種
      型式）可稽，及桃園縣政府以94年8 月29日府商登字第09
      40234882號函覆稱：老世達百貨批發商行，並未辦理營利
      事業登記等情（附於原審卷第15頁）。
（二）又被告係於89年或90年間，向柳美滿承租桃園縣桃園市○
      ○○街184 號房屋，只租了3 、4 個月。另於91年間向廖
      文誠承租桃園市○○○街226 號房屋，租了6 至8 個月等
      情，分別據證人柳美滿、廖文誠於原審本院訊問時結證明
      確在卷（見原審94年10月12日訊問筆錄），並有上開房屋
      之建物登記簿謄本2 份附卷可佐（附於原審卷第20頁），
      另參以被告於本院訊問時陳明名片上該2 處房屋，其有租
      過，但向告訴人購買上開VCD 光碟時之92年間已經沒有租
      該房屋，其店面亦不在該處等情。足認被告於向告訴人購
      買上開VCD 光碟時，被告並未承租上開名片上之房屋，且
      早已不在該地址營業。且被告於檢察官訊問時稱：名片上
      的店是我開的，2 個是同一家。當時我的店面在我的住處
      云云，而其於本院訊問時則稱：當時的店名是老世達百貨
      ，店面在桃園縣桃園市○○路173 號或171 號，店面是租
      的云云，可見其前後所述顯相矛盾；再依桃園市戶政事務
      所94年9 月30日桃市戶字第0940009467號函覆稱：經查本
      市○○○路171 號、173 號之戶籍資料等情（見原審卷第
      53頁），而桃園縣桃園地政事務所94年9 月26日桃地登字
      第0940008128號函覆稱：查無桃園市○○路171 號及173
      號建物之地籍資料等情（見原審卷第51頁）。足認被告所
      述其當時店面在桃園市○○路173 號或171 號云云，顯非
      實在。
（三）被告固陳稱：當時其店面在其住處云云，惟倘其所述屬實
      ，則告訴人已送貨至其店內，其理當拿其當時店址之名片
      交付告訴人，始合常情。然其竟另交付上開3 張名片與告
      訴人，是認告訴人所指被告當時有向其佯稱：其有好幾家
      店面在營業云云，並交付該3 張名片，以資取信等情屬實
      。而被告當時早已不在該二處營業，該名片上之商號，亦
      未曾辦理營利事業登記，被告係以此為施詐手法之一甚明
      。又依卷附之上開支票與退票理由單影本各2 紙顯示，該
      支票經提示，均以存款不足及拒絕往來戶而退票。且上開
      陳淑青帳戶之支票係於92年4 月2 日開始退票，於92年4
      月4 日拒絕往來；而上開琨楊企業有限公司之支票，係92
      年3 月28日開始退票，於92年4 月4 日拒絕往來等情，亦
      有法務部信用資訊連結作業查詢明細表2 份、台北富邦商
      業銀行股份有限公司函、華僑銀行城東分行函各1 份可按
      。基此，堪認被告係對告訴人先佯稱願以現金交易，使告
      訴人送貨前來，繼又向告訴人佯稱：銀行已下班，無法領
      現金，請先將貨品卸下，其有兩張支票可供擔保，俟明、
      後天再行將支票換回，其有好幾家店面在營業云云，並拿
      出上開名片與支票交付予甲○○，繼向甲○○佯稱：老世
      達百貨批發商行是其開的，小姐下班了，明日你拿該2 張
      支票至上址其住處，其將以現金換回該2 張支票云云，使
      甲○○陷於錯誤，而載送該物品至上址並卸貨交付予被告
      。且被告於取得該等貨品後，已先後將之出售，並自余美
      雪處即取得20餘萬元現金，其他客戶亦有付貨款；其於售
      出該等貨品，取得貨款後；竟分文未給付與告訴人，且於
      所約定交貨翌日，由告訴人持該2 紙支票換現金時，亦避
      不見面，嗣其所交付之支票亦經提示退票。雖其交付時，
      該支票之帳戶尚未開始退票，亦尚未拒絕往來。然被告交
      付該支票時係對告訴人佯稱於翌日由告訴人持該支票至被
      告住處換現金，作為取信告訴人之用，然於翌日即避不見
      面，且將上開貨品一一分別出賣，並已取得前開價款，竟
      不以之支付告訴人貨款；益見被告有不法所有之意圖，而
      施用前開詐術，使告訴人陷於錯誤而交付財物甚明。
（四）告訴人雖另指稱：上開支票2 張是由余美雪、吳魁星取得
      ，且雙方和解時係由余美雪、吳魁星代為簽立和解書，然
      嗣又反悔並向告訴人提起民事訴訟，余美雪、吳魁星二人
      應與被告為詐欺共犯。另余美雪於第一時間即取得贓物即
      上開VCD 光碟片，亦涉有犯罪云云，然細究告訴人所指上
      開各節，均係被告為上開詐欺取財犯行後所生之情節，足
      見余美雪、吳魁星於案發過程並未分擔上開詐欺取財之行
      為，且尚乏積極證據足以證明被告與余美雪、吳魁星間就
      上開詐欺取財犯行有何犯意聯絡，從而，無法據告訴人上
      開所指逕認余美雪、吳魁星為本件詐欺取財犯行之共犯。
      至余美雪取得贓物即上開VCD 光碟片之行為，是否另涉有
      犯罪，於本件既未據檢察官提起公訴，自非屬本院所得以
      審究之範圍，併此敘明。
（五）綜上，被告前開所辯，顯係事後卸責之詞，委無足取。本
      件事證已經明確，被告上揭犯行足可認定，應依法論科。
二、核被告乙○○所為，係犯刑法第339 條第1 項之詐欺取財罪
    。查被告前有如事實欄所載之犯罪科刑執行情形，有刑案資
    料查註紀錄表、臺灣高等法院被告前案紀錄表各1 份在卷可
    參，被告於前案執行完畢後5 年內再犯本件有期徒刑以上之
    罪，為累犯，應依刑法第47條之規定加重其刑。原審以被告
    事證明確，援引刑法第339 條第1 項、第47條、第41條第1
    項前段、罰金罰鍰提高標準條例第1 條前段、第2 條，判處
    被告有期徒刑6 月，如易科罰金，以300 元折算1 日，經核
    認事用法均無違誤，量刑亦屬妥適，應予維持。本件檢察官
    上訴意旨引用告訴人提出刑事請求檢察官上訴狀所載，以原
    判決未審酌被害人身心俱疲之傷害，亦未詳究被告前科累累
    又係累犯，且犯後猶飾詞狡辯，毫無悔悟之心等情，其行為
    損害交易安全甚鉅；又上開支票2 張是否由余美雪、吳魁星
    取得，雙方和解時何以由余美雪、吳魁星代為簽立和解書，
    嗣又反悔並向被害人提起民事訴訟，余美雪、吳魁星二人與
    被告是否為詐欺共犯，皆有詳加調查之必要。另余美雪於第
    一時間即取得贓物即上開VCD 光碟片，亦有可疑，是認原審
    量刑顯屬過輕為由，指摘原判決不當，為無理由，應予駁回
    。
三、被告經合法傳喚，無正當理由不到庭，爰不待其陳述，逕行
    一造辯論而為判決。
據上論斷，應依刑事訴訟法第455 條之1 第3 項、第368 條、第
371條，判決如主文。
本案經檢察官張啟聰到庭執行職務。
中    華    民    國    95    年    5     月    16    日
                        刑事第十二庭審判長法  官  游紅桃
                                          法  官  陳雪玉
                                          法  官  王美玲
以上正本證明與原本無異。
不得上訴。
                                          書記官  吳玉蘭
中    華    民    國    95    年    5     月    16    日
附錄論罪科刑條文：
刑法第339條第1項：
意圖為自己或第三人不法之所有，以詐術使人將本人或第三人之
物交付者，處五年以下有期徒刑、拘役或科或併科一千元以下罰
金（罰金已提高為10倍）。
（註：本件主文所諭知之有期徒刑如易科罰金之折算標準，係以
銀元為單位，1 銀元折算新台幣3 元。）


司法院資訊處製作；財團法人民間司法改革基金會備份。
